【裁判字號】    95,訴,1108
【裁判日期】    951018
【裁判案由】    違反毒品危害防制條例
【裁判全文】
臺灣臺南地方法院刑事判決
公  訴  人  臺灣臺南地方法院檢察署檢察官
被      告  甲○○
                      1
上列被告因違反毒品危害防制條例案件，經檢察官提起公訴（九
十五年度毒偵字第一二五○號），被告就犯罪事實為有罪之陳述
，經本院裁定進行簡式審判程序後，判決如下：
     主     文
甲○○連續施用第一級毒品，累犯，處有期徒刑拾壹月。
    事      實
一、甲○○前於民國八十九年間，因施用第一、二級毒品之犯行
    ，經本院以八十九年度毒聲字第三四八一號裁定強制戒治一
    年，經送戒治處所施以強制戒治後，另經本院以九十年度毒
    聲字第一二○○號裁定停止強制戒治付保護管束，嗣又經本
    院以九十年度毒聲字第一九九○號裁定撤銷停止強制戒治，
    再入戒治處所繼續執行強制戒治，而於九十一年七月二十二
    日因戒治期滿執行完畢，並於翌日釋放出戒治處所轉入監獄
    繼續執行有期徒刑；並因違反上開毒品危害防制條例案件，
    經本院以九十年度訴字第六三二號判決判處應執行有期徒刑
    十月確定，而於九十二年五月十四日因縮刑期滿執行完畢。
    詎其仍不知悔改，復於前開強制戒治執行完畢釋放後五年內
    ，基於施用第一級毒品海洛因之概括犯意，自九十五年三月
    十日起至同年四月十四日止，在臺南市龍成飯店三樓房間內
    等處，先將第一級毒品海洛因加水後以針筒吸入，再將毒品
    注射入手臂靜脈之方式，連續施用第一級毒品海洛因多次。
    嗣於九十五年四月十四日下午一時許，在臺南縣永康市○○
    ○街二四七巷四五號前，因形跡可疑為警盤查，警方並於同
    日經甲○○同意採尿送驗後，結果呈鴉片類可待因及嗎啡陽
    性反應，而查悉上情。
二、案經臺南縣警察局永康分局報請臺灣臺南地方法院檢察署檢
    察官偵查起訴。
    理      由
一、本件被告甲○○所犯為死刑、無期徒刑或最輕本刑為三年以
    上有期徒刑以外之罪，其於準備程序中就被訴事實為有罪之
    陳述，經法官告知簡式審判程序之旨，並聽取公訴人之意見
    後，爰依刑事訴訟法第二百七十三條之一第一項規定，裁定
    由受命法官獨任進行簡式審判程序，合先敘明。
二、上揭犯罪事實，業據被告甲○○於警詢及本院審理時坦承不
    諱，且被告經警於九十五年四月十四日下午六時許，採其尿
    液（尿液檢體編號為ＯＱ九五○七四號）送長榮大學毒物研
    究中心以酵素免疫分析法、ＧＣ／ＭＳ氣相層析／質譜儀法
    檢驗結果，確呈鴉片類可待因及嗎啡陽性反應等情，有臺南
    縣警察局永康分局偵辦毒品危害防制條例案送驗尿液編號與
    真實姓名對照表編號名冊、長榮大學毒物研究中心九十五年
    四月二十六日所出具之確認報告各一紙附卷可稽。按海洛因
    係由可待因及嗎啡等經化學合成而製得，經注射進入人體後
    ，因代謝而分解又生成可待因及嗎啡，因此施打海洛因後，
    由尿液檢驗結果仍為可待因及嗎啡反應，是以，被告自白施
    打海洛因，而採尿化驗之結果呈現可待因及嗎啡陽性反應，
    核屬科學上合理之現象。被告之尿液送驗後呈現施用第一級
    毒品海洛因之陽性反應，足認被告有施用第一級毒品之犯行
    。此外，被告前於八十九年間，因施用第一、二級毒品之犯
    行，經本院以八十九年度毒聲字第三四八一號裁定強制戒治
    一年，經送戒治處所施以強制戒治後，另經本院以九十年度
    毒聲字第一二○○號裁定停止強制戒治付保護管束，嗣又經
    本院以九十年度毒聲字第一九九○號裁定撤銷停止強制戒治
    ，再入戒治處所繼續執行強制戒治，而於九十一年七月二十
    二日因戒治期滿執行完畢，並於翌日釋放出勒戒處所轉入監
    獄繼續執行有期徒刑等情，有臺灣高等法院被告前案紀錄表
    及臺灣臺南地方法院檢察署刑案資料查註紀錄表各一份附卷
    可按，被告於執行強制戒治完畢釋放後五年內，再犯本案施
    用第一級毒品海洛因之犯行，即應依法追訴，併予敘明。綜
    上所查，被告自白核與事實相符，本件事證明確，被告犯行
    堪以認定。
三、按被告行為後，刑法部分條文業於九十四年一月七日經立法
    院三讀修正，而經總統於九十四年二月二日公布並於九十五
    年七月一日施行。而新修正之刑法第二條第一項規定：「行
    為後法律有變更者，適用行為時之法律。但行為後之法律有
    利於行為人者，適用最有利於行為人之法律。」，而該法係
    規範行為後法律變更所生新舊法律比較之準據法，於新法施
    行後，即應逕用該條為「從舊從輕」之比較；且本次法律變
    更，比較時應就罪刑有關之共犯、未遂犯、想像競合犯、牽
    連犯、連續犯、結合犯，以及累犯加重、自首減輕暨其他法
    定加減原因（如身分加減）與加減例等一切情形，綜其全部
    罪刑之結果而為比較（最高法院九十五年五月二十三日九十
    五年度第八次刑庭會議決議參照）。經查：
（一）被告行為後，刑法第五十六條連續犯之規定業經刪除，則
      被告之犯行，因行為後新法業已刪除連續之規定，此刪除
      雖非犯罪構成要件之變更，但顯已影響行為人刑罰之法律
      效果，自屬法律有變更，依修正後刑法第二條第一項之規
      定比較新、舊法結果，仍以修正前刑法第五十六條之規定
      有利於被告。
（二）修正後刑法第四十七條規定「受徒刑之執行完畢，或一部
      之執行而赦免後，五年以內故意再犯有期徒刑以上之罪者
      ，為累犯，加重本刑至二分之一。」；而被告行為時，刑
      法第四十七條第一項規定「受徒刑之執行完畢，或一部之
      執行而赦免後，五年以內再犯有期徒刑以上之罪者，為累
      犯，加重本刑至二分之一。」，依新修正後之刑法第四十
      七條第一項之規定，將過失犯罪排除於累犯適用之外，限
      制以「故意」再犯者為限，雖累犯規定之修正，並非犯罪
      構成要件或刑罰之變更，但因被告犯行是否需論以累犯，
      顯已影響行為人刑罰加重與否之法律效果，自屬法律有變
      更，然因被告乃出於故意再犯本件有期徒刑以上之罪，不
      論修正施行前、後之法條適用結果均不分軒輊，應適用行
      為時之修正前刑法第四十七條規定論處。
四、查海洛因為第一級毒品，毒品危害防制條例第二條第二項第
    一款定有明文。是核被告所為，係犯毒品危害防制條例第十
    條第一項之施用第一級毒品罪。其施用前持有第一級毒品之
    低度行為，為施用第一級毒品之高度行為所吸收，不另論罪
    。被告先後多次施用第一級毒品之行為，時間緊接，犯罪基
    本構成要件相同，顯係基於概括之犯意反覆為之，應依修正
    前之刑法第五十六條連續犯之規定論以一罪，並加重其刑。
    又被告前因違反毒品危害防制條例案件，經本院以九十年度
    訴字第六三二號判決判處應執行有期徒刑十月確定，而於九
    十二年五月十四日因縮刑期滿執行完畢等情，有前開臺灣臺
    南地方法院檢察署刑案資料查註紀錄表、臺灣高等法院被告
    前案紀錄表各一份在卷可按，其於有期徒刑執行完畢五年以
    內再犯本件有期徒刑以上之罪，為累犯，應依修正前刑法第
    四十七條及同法第七十條之規定，遞加重其刑。爰審酌被告
    一再施用毒品，其戒癮之意志力甚為薄弱，然其本質仍屬自
    戕身心之行為，尚未生巨大危害於整體社會，及其犯罪後坦
    承犯行，態度良好等一切情狀，量處如主文所示之刑，以資
    懲儆。
五、按刑罰法令關於沒收之規定，兼採職權沒收主義與義務沒收
    主義。職權沒收，係指法院就屬於被告所有，供犯罪所用、
    預備用或因犯罪所得之物，仍得本於職權斟酌是否宣告沒收
    ，例如刑法第三十八條第一項第二款、第三款、第三項前段
    等規定屬之。最高法院九十三年度臺上字第三二六三、五四
    一八號判決可資參照。查本件未扣案之被告用以施用第一級
    毒品海洛因之不詳數目之注射針筒，均已為被告丟棄於垃圾
    桶並交由垃圾車清運乙情，業據其供陳在卷，參酌上開注射
    針筒價值非高，應無人撿拾回收供作他用，是該等注射針筒
    既無證據足資證明尚存在，為免將來執行發生困難，爰不予
    宣告沒收，在此敘明。
據上論斷，應依刑事訴訟法第二百七十三條之一第一項、第二百
九十九條第一項前段，毒品危害防制條例第十條第一項，刑法第
十一條前段、第二條第一項前段、修正前同法第五十六條、第四
十七條，判決如主文。
本案經檢察官林仲斌到庭執行職務。
中    華    民    國    95    年    10    月    18    日
                     刑事第四庭  法  官  楊佳祥
以上正本證明與原本無異。
如不服本判決，應於收受送達後10日內向本院提出上訴書狀（應
附繕本）。
                                 書記官  汪姿秀
中    華    民    國    95    年    10    月    18    日
附錄法條：
毒品危害防制條例第十條第一項：
施用第一級毒品者，處六月以上五年以下有期徒刑。


司法院資訊處製作；財團法人民間司法改革基金會備份。
